臺灣高等法院臺中分院刑事裁定         100年度聲字第2190號
聲  請  人
即  被  告  張銘
上列聲請人即被告因違反毒品危害防制條例等案件（99年度上訴
字第1705號），聲請具保停止羈押，本院裁定如下：
    主    文
聲請駁回。
    理    由
一、本件被告張銘因違反毒品危害防制條例等案件，前經本院
    訊問後，認為被告涉犯毒品危害防制條例第4條第1項等罪嫌
    重大，有逃亡之虞，且所犯為最輕本刑為5年以上有期徒刑
    之罪，而有刑事訴訟法第101條第1項第1款、第3款之情形，
    非予羈押，顯難進行審判，於民國（下同）100年8月23日執
    行羈押，並於100年11月9日經本院訊問後裁定被告自100年
    11月23日起第1次延長羈押2月。
二、聲請意旨係以：按羈押之目的，除在確保刑事偵查審判程序
    之完成外，亦有刑事執行保全之目的，惟羈押刑事被告，限
    制其人身自由，將使其與家庭、社會及職業生活隔離，對其
    名譽、信用等人權之影響亦重大，係干預人身自由最大強制
    處分，自僅能以之為保全程序之最後手段，非確已具備法定
    要件，且認有必要者，不可率然為之。被告已有心理準備勇
    於面對司法審判、執行，今被告因交友不慎，誤入歧途，後
    悔不已，因被告乃單親家庭，為家中獨子，家中尚有年邁母
    親，羈押前都由被告照料生活，因一人之罪業影響母親現今
    生活，使其淪為絕境，心中實是悲慟不已，被告已痛改前非
    ，坦承犯行，實無羈押之必要，爰請具保停止羈押等語。
三、按羈押被告之目的，在於確保訴訟程序之進行、確保證據之
    存在、真實及確保刑罰之執行，而被告有無羈押之必要，及
    羈押後其原因是否仍然存在，有無繼續羈押之必要，應否延
    長羈押等等，均屬事實認定之問題，法院有依法認定裁量之
    職權，自得就具體個案情節予以斟酌決定，如就客觀情事觀
    察，法院許可羈押之裁定在目的與手段間之衡量，並無明顯
    違反比例原則情形，即無違法或不當可言。又執行羈押後有
    無繼續之必要，仍許由法院斟酌訴訟進行程度及其他一切情
    事而為認定（最高法院46年台抗字第6號判例參照）。聲請
    停止羈押，除有同法第114條各款所列情形之一不得駁回者
    外，其准許與否，該管法院有自由裁量之權（最高法院46年
    台抗字第21號判例參照）。次按司法院大法官釋字第665號
    解釋，其解釋理由書明載：「刑事訴訟法第101條第1項第3
    款規定之羈押，係因被告所犯為死刑、無期徒刑或最輕本刑
    為5年以上有期徒刑之罪者，其可預期判決之刑度既重，該
    被告為規避刑罰之執行而妨礙追訴、審判程序進行之可能性
    增加，國家刑罰權有難以實現之危險，該規定旨在確保訴訟
    程序順利進行，使國家刑罰權得以實現，以維持重大之社會
    秩序及增進重大之公共利益，其目的洵屬正當。又基於憲法
    保障人民身體自由之意旨，被告犯上開條款之罪嫌疑重大者
    ，仍應有相當理由認為其有逃亡、湮滅、偽造、變造證據或
    勾串共犯或證人等之虞，法院斟酌命該被告具保、責付或限
    制住居等侵害較小之手段，均不足以確保追訴、審判或執行
    程序之順利進行，始符合該條款規定，非予羈押，顯難進行
    追訴、審判或執行之要件，此際羈押乃為維持刑事司法權有
    效行使之最後必要手段，於此範圍內，尚未逾越憲法第23條
    規定之比例原則，符合本院釋字第392號、第653號、第654
    號解釋意旨，與憲法第8條保障人民身體自由及第16條保障
    人民訴訟權之意旨，尚無違背」。依上開大法官解釋理由書
    內容，可知其並非逕宣告刑事訴訟法第101條第1項第3款重
    罪羈押原因係屬違憲，而係要求附加考量被告除犯重罪外，
    是否有相當理由認為其有逃亡、湮滅、偽造、變造證據或勾
    串共犯或證人等之虞。而依法條之體系解釋，該等附加考量
    與單純考量同條第1項第1款、第2款之羈押原因仍有程度之
    不同。基此，伴同重罪羈押予以考量之逃亡之虞，與單純成
    為羈押原因之逃亡之虞，其強度仍有差異，亦即伴同重罪羈
    押考量之逃亡之虞，其理由強度可能未足以單獨成為羈押原
    因，然得以與重罪羈押之羈押原因互佐。又重罪常伴有逃亡
    、滅證之高度可能，係趨吉避凶、脫免刑責、不甘受罰之基
    本人性，倘一般正常之人，依其合理判斷，可認為該犯重罪
    嫌疑具有逃亡或滅證之相當或然率存在，即已該當「相當理
    由」之認定標準，不以達到充分可信或確定程度為必要。以
    量化為諭，若依客觀、正常之社會通念，認為其人已有超過
    百分之五十之逃亡、滅證可能性者，當可認為具有相當理由
    認為其有逃亡、滅證之虞（最高法院98年度台抗字第668號
    裁定意旨參照）。
四、經查：本件被告所觸犯者，乃毒品危害防制條例第4條第1項
    等之運輸第1級毒品等罪，且經本院判處有期徒刑12年在案
    ，是其犯罪嫌疑顯屬重大，且毒品危害防制條例第4條第1項
    之法定刑為死刑或無期徒刑，屬最輕本刑為5年以上有期徒
    刑之罪，有刑事訴訟法第101條第1項第3款之情形，而重罪
    常伴有逃亡之高度可能，係趨吉避凶、脫免刑責、不甘受罰
    之基本人性，衡諸被告因已受上開重刑之諭知，可預期被告
    逃匿以規避審判程序之進行及刑罰執行之可能性甚高，而有
    逃亡之虞；又本案目前尚未確定，為確保訴訟程序及國家刑
    罰權之具體實現，仍有繼續羈押被告之必要。至於被告被羈
    押前之家庭生活狀況等情，並非考量繼續羈押被告與否之因
    素，被告又無符合刑事訴訟法第114條各款所定得具保停止
    羈押之情形。綜上所述，本件羈押之原因尚未消滅，被告聲
    請具保停止羈押，自難准許，應予駁回。
中    華    民    國   100    年    11    月    17    日
            刑事第十二庭    審判長法  官  康  應  龍
                                  法  官  張  靜  琪
                                  法  官  王  國  棟
以上正本證明與原本無異。
如不服本裁定，得於收受送達後5日內向本院提出抗告書狀(須附
繕本)。
                                  書記官  廖  昭  容
中    華    民    國   100    年    11    月    17    日